【裁判字號】    95,易,727
【裁判日期】    950711
【裁判案由】    恐嚇
【裁判全文】
臺灣臺中地方法院刑事判決               95年度易字第727號
公  訴  人  臺灣臺中地方法院檢察署檢察官
被      告  甲○○
                    號
上列被告因恐嚇案件，經檢察官提起公訴（95年度偵字第2354號
），本院判決如下：
    主    文
甲○○幫助連續意圖為自己不法之所有，以恐嚇使人將本人之物
交付，處有期徒刑伍月，如易科罰金，以佰元折算壹日。
    犯罪事實
一、甲○○見報載收購帳戶之廣告後，雖可預見如將個人存摺、
    提款卡交付予姓名年籍不詳且不相識之成年人，該成年人有
    可能以所取得之存摺、提款卡（含密碼）遂行財產上犯罪之
    目的，竟仍基於縱若取得其存摺、提款卡之成年人，用以實
    施犯罪，供作被害人匯款之用，仍不違背其本意之幫助使用
    其帳戶者向他人恐嚇取財之不確定故意，於民國九十四年七
    月十四日，在臺中縣大里市○○街三十四之一號大里大新街
    郵局前，將自己開設在該郵局局號000000－0號、帳
    號000000－0號帳戶之存摺、提款卡及密碼，以新臺
    幣（下同）一千五百元之代價，出售予姓名年籍不詳綽號「
    陳姐」之成年人，而容許他人藉其帳戶以遂行財產犯罪。之
    後，上開帳戶輾轉流入姓名年籍不詳之成年人手中，而該成
    年人則基於意圖為自己不法所有之概括犯意：(1)於九十四年
    七月二十二日二十一時三十分許，撥打電話給居住在高雄市
    左營區○○○路九二八之二一二號之丙○○，恫稱：其姪子
    蔡有朋為人擔保債務，還不出來，已被抓被打，但打得不嚴
    重，要丙○○表示一點意思等語，致使丙○○畏懼若不匯款
    ，其姪子將被繼續毆打，故依對方指示，於同年月二十三日
    上午九時三十分許，在高雄市○○區○○路郵局匯款五萬元
    至甲○○之上開帳戶內。(2)又於同年月二十五日十三時許，
    撥打電話給居住在高雄市苓雅區○○○路二一五號十二樓之
    三之丁○○，先撥放疑似丁○○之子哭泣之聲音，再對之嚇
    稱：其子幫人對保要負責還錢，要丁○○依指示匯款等語，
    致使丁○○因恐其子受有不測，旋即依對方指示，於當日即
    匯款五萬元至甲○○之上開帳戶內。上開二筆匯款，均於匯
    款當日，立刻被提領一空。
二、案經臺中縣警察局霧峰分局移送臺灣臺中地方法院檢察署檢
    察官偵查起訴。
    理    由
一、訊據被告甲○○對於其雖能預見出售自己帳戶之存摺、提款
    卡予不相識之成年人使用，該成年人將可能以之遂行財產上
    犯罪之目的，仍於上揭時、地，以一千五百元之代價，將自
    己名義申請之上開帳戶之存摺、提款卡及密碼，出售予姓名
    年籍不詳綽號「陳姐」之成年人等事實，業於本院審理時坦
    承不諱，有本院審判筆錄在卷可考。而後，該帳戶輾轉由姓
    名年籍不詳之成年人取得，且該成年人先後於九十四年七月
    二十二日、同年月二十五日，撥打電話恫嚇被害人丙○○、
    丁○○，致使渠等二人心生畏怖，分別依指示匯款各五萬元
    至被告甲○○之上開帳戶內等情，則據被害人丙○○於警詢
    及偵查中，被害人丁○○於警詢時指訴歷歷，並有被害人丙○○匯款之郵政國內匯款執據、被害人丁○○匯款之上海商
    業儲蓄銀行匯出匯款申請書附卷可稽。此外，尚有被告上開
    帳戶之郵政存簿儲金儲戶申請變更帳戶事項申請書、郵政存
    簿儲金印鑑單、查詢帳戶最近交易資料可資佐憑。又按今日
    一般人至郵局或銀行開設帳戶並非難事，如非供犯罪之非法
    使用，衡情，自無置自己名義帳戶不用，而出價取得他人帳
    戶使用之必要。且金融存款帳戶事關存戶個人財產權益之保
    障，其與存戶印鑑章結合，具高度專有性，除非本人或與本
    人親密關係者，難認有何理由可自由流通使用該存摺、印章
    ，一般人皆有妥為保管防阻他人任意使用之認識，縱因特殊
    情況偶有交付他人使用之需，亦必然深入瞭解用途後再行提
    供以使用，方符常情。而該等專有物品如落入不明人士手中
    ，極易被利用為與財產有關之犯罪工具，此又係具備一般生
    活智識者皆能體察之常識；參以邇來財產犯罪者使用他人存
    摺作為指示被害人匯款工具之犯罪類型層出不窮，並廣經媒
    體披載，凡對社會動態尚非全然不予關注者均能知曉，本案
    被告復自承：我有想到有可能會被拿去非法使用等語（本院
    卷第三十九頁），竟仍將上開帳戶之存摺、提款卡、密碼出
    售予不相識之綽號「陳姐」者，其主觀上顯具有縱使綽號「
    陳姐」或自綽號「陳姐」處取得該存摺、提款卡及密碼者持
    以作為恐嚇取財之用，亦不違背其本意之不確定故意至明。
    而被告僅係單純依報載廣告出售上開帳戶之存摺、提款卡、
    密碼，並未參與向被害人丙○○、丁○○恐嚇取財之構成要
    件行為，主觀上僅係基於幫助他人恐嚇取財之意思，則屬無
    疑。綜上所陳，被告前開自白，確與事實相符，堪予信採。
    從而，本件事證明確，被告上開犯行，洵堪認定。
二、論罪科刑
（一）新舊法比較
  １、刑法第二條第一項規定：
      查被告行為後，刑法第二條第一項業於九十四年二月二日
      以華總一義字第０９４０００１４９０１號令修正公布，
      並自九十五年七月一日起施行；修正後刑法第二條第一項
      規定，已將新舊法律適用之「從新從輕」原則，改採「從
      舊從輕」原則，而此規定僅係規範行為後法律變更所生新
      舊法律比較適用之準據法，並非實體刑罰法律，自不生行
      為後法律變更之比較適用之問題，應逕行適用新法第二條
      第一項之規定，為「從舊從輕」之比較。
  ２、刑法第三百四十六條第一項法定刑為罰金部分：
    (1)被告行為後，刑法第三十三條第五款業於九十四年二月二
      日以華總一義字第０９４０００１４９０１號令修正公布
      ，並自九十五年七月一日起施行；修正後刑法第三十三條
      第五款規定「罰金：新臺幣一千元以上，以百元計算之。
      」，與修正前刑法第三十三條第五款規定「罰金：一元以
      上。」不同。比較新舊法結果，以舊法較有利於行為人，
      故依刑法第二條第一項前段規定，本案關於刑法第三百四
      十六條第一項之法定刑罰金部分，自應適用行為時之法律
      即修正前刑法第三十三條第五款規定決定其罰金部分之法
      定刑。
    (2)法定刑為罰金之提高標準之新舊法適用：
      被告行為後，關於刑法罰金刑部分，業於九十五年六月十
      四日以華總一義字第０９５０００３５１８１號令增訂公
      布刑法施行法第一條之一，明定：「中華民國九十四年一
      月七日刑法修正施行後（按指九十五年七月一日），刑法
      分則編所定罰金之貨幣單位為新台幣。九十四年一月七日
      刑法修正時，刑法分則編未修正之條文定有罰金刑者，自
      九十四年一月七日刑法修正施行後，就其所定數額提高為
      三十倍。但七十二年六月二十六日到九十四年一月七日新
      增或修正之條文，就其所定數額提高為三倍。」，與該條
      增訂公布前，就罰金刑部分所適用之罰金罰鍰提高標準條
      例第一條前段、現行法規所定貨幣單位折算新臺幣條例第
      二條規定不同。而刑法第三百四十六條第一項係刑法分則
      編未修正之條文而定有罰金刑者，比較新舊法適用之結果
      ，其關於法定刑為罰金部分之提高標準，新法並無較有利
      於被告之情形，故依刑法第二條第一項前段規定，本案關
      於刑法第三百四十六條第一項之法定刑罰金提高標準部分
      ，自應適用行為時之法律即罰金罰鍰提高標準條例第一條
      及現行法規所定貨幣單位折算新臺幣條例第二條。
  ３、刑法第五十六條連續犯之規定：
      查被告行為後，刑法第五十六條業於九十四年二月二日以
      華總一義字第０９４０００１４９０１號令修正公布刪除
      之，並自九十五年七月一日起施行。在本案中，向被害人
      丙○○、丁○○恐嚇取財之姓名年籍不詳之成年人就其所
      為，如依新法規定，應按數罪之規定併罰；如依修正刪除
      前之連續犯規定，則應依修正前刑法第五十六條規定以一
      罪論，但得加重其刑至二分之一，數罪併罰之結果，顯較
      以一罪論而加重其刑至二分之一之結果不利於被告。經比
      較新舊法結果，以舊法較有利於該成年人，故依刑法第二
      條第一項前段規定，自應適用行為時之法律即修正前刑法
      第五十六條規定論罪。
  ４、刑法第三十條第一項前段之規定：
      查被告行為後，刑法第三十條業於九十四年二月二日以華
      總一義字第０９４０００１４９０１號令修正公布，並自
      九十五年七月一日起施行，修正後刑法第三十條規定：「
      幫助他人實行犯罪行為者，為幫助犯。雖他人不知幫助之
      情者，亦同。幫助犯之處罰，得按正犯之刑減輕之。」，
      與修正前同條規定：「幫助他人犯罪者，為從犯。雖他人
      不知幫助之情者，亦同。從犯之處罰，得按正犯之刑減輕
      之。」不同，但在本案中，修正後之規定並無較有利於被
      告之情形，依修正後刑法第二條第一項從舊從輕原則，應
      依修正前刑法第三十條第一項前段規定論處。
  ５、刑法第四十一條第一項規定：
      查被告行為後，刑法第四十一條第一項前段業於九十四年
      二月二日以華總一義字第０９４０００１４９０１號令修
      正公布，修正前刑法第四十一條第一項前段規定：「犯最
      重本刑為五年以下有期徒刑以下之刑之罪，而受六個月以
      下有期徒刑或拘役之宣告，因身體、教育、職業、家庭之
      關係或其他正當事由，執行顯有困難者，得以一元以上三
      元以下（按指銀元）折算一日，易科罰金。」，又被告行
      為時之易科罰金折算標準，修正前罰金罰鍰提高標準條例
      第二條前段（現已刪除）規定，就其原定數額提高為一百
      倍折算一日，則本件被告行為時之易科罰金折算標準，應
      以銀元三百元折算一日，經折算為新臺幣後，應以新臺幣
      九百元折算為一日。惟修正後之刑法第四十一條第一項前
      段則規定：「犯最重本刑為五年以下有期徒刑以下之刑之
      罪，而受六個月以下有期徒刑或拘役之宣告者，得以新臺
      幣一千元、二千元或三千元折算一日，易科罰金。」比較
      修正前後之易科罰金折算標準，以九十五年七月一日修正
      公布施行前之規定，較有利於行為人，則應依刑法第二條
      第一項前段，適用修正前刑法第四十一條第一項前段規定
      ，定其折算標準。
（二）查姓名年籍不詳之成年人基於意圖為自己不法所有之概括
      犯意，於九十四年七月二十二日、二十五日先後向被害人
      丙○○、丁○○恐嚇取財，核其所為係連續犯刑法第三百
      四十六條第一項之恐嚇取財罪。而被告甲○○出售上開帳
      戶予綽號「陳姐」之人，再轉供該名成年人恐嚇取財之用
      ，其主觀上既有幫助他人犯罪之意思而參與犯罪構成要件
      以外之行為，核其所為，係犯刑法第三十條第一項、第三
      百四十六條第一項之幫助恐嚇取財罪，應依修正前同法第
      三十條第二項之規定減輕其刑。爰審酌被告前於七十七年
      間因遺棄罪，經法院判處有期徒刑一年確定，並於七十八
      年十二月十日入監執行完畢，另於九十五年間因出售自己
      之銀行帳戶幫助他人詐欺取財，經本院以九十五年度中簡
      字第七三六號判處拘役二十日，如易科罰金，以銀元三百
      元折算一日確定，素行非惡，有臺灣臺中地方法院檢察署
      刑案資料查註紀錄表、臺灣高等法院被告前案紀錄表可按
      ，其係因貪圖出售帳戶之報酬而違犯上開犯行，犯罪之動
      機、目的單純，手段平和，但正值壯年，即不思以正當工
      作，賺取錢財，且枉顧出售個人帳戶予陌生人，可能淪為
      犯罪者犯罪之工具，俾利財產犯罪者遂行其恐嚇取財之目
      的，同時使恐嚇取財者得以隱匿真實身分，增加檢警查緝
      之困難，助長犯罪氣焰，危害社會治安；又本案其出售之
      帳戶只有一個，被害人丙○○、丁○○遭恐嚇匯款之金額
      各為五萬元，因而致生之財產損失非少，被告獲取之報酬
      則為一千五百元，所得利益不多，且犯後已坦認犯行，知
      所悔悟，態度尚佳；暨其係國中畢業，從事水泥工，獨立
      撫養二名小孩，經濟狀況不佳等智識、生活狀況等一切情
      狀，量處如主文所示之刑，並諭知易科罰金之折算標準，
      以示懲儆。
據上論斷，應依刑事訴訟法第二百九十九條第一項前段，刑法第
二條第一項前段、第三十條第一項、第二項（均修正前）、第三
百四十六條第一項、第四十一條第一項前段（修正前），罰金罰
鍰提高標準條例第一條前段、第二條（修正前），判決如主文。
本案經檢察官乙○○到庭執行職務
中    華    民    國    95    年    7     月    11    日
                  刑事第十一庭  審判長法  官  林源森
                                      法  官  滕治平
                                      法  官  莊嘉蕙
上正本證明與原本無異。
如不服本判決，應於送達後十日內向本院提出上訴狀（須附繕
本），上訴於台灣高等法院台中分院。
                                書記官  魏愛玲
中    華    民    國    95    年    7     月    11    日
附錄論罪科刑法條
中華民國刑法第三百四十六條
意圖為自己或第三人不法之所有，以恐嚇使人將本人或第三人之
物交付者，處六月以上五年以下有期徒刑，得併科一千元以下罰
金。


司法院資訊處製作；財團法人民間司法改革基金會備份。
